臺灣高等法院刑事判決　　　　　　　　　　　　　九十年度重上更(四)字第二五號
　　上　訴　人　臺灣基隆地方法院檢察署檢察官
　　上　訴　人　丁○○
　　即　被　告
　　選任辯謢人　簡長順
　　上　訴　人　丙○○
　　即　被　告
　　被　　　告　乙○○
　　右　一　人
　　選任辯謢人　羅聖乾
　　被　　　告　甲○○
　　選任辯謢人 李國盛
右上訴人因被告等走私等案件，不服台灣基隆地方法院八十二年度訴字第九０號，中
華民國八十二年九月十六日、八十二年九月二十三日第一審判決（起訴案號：台灣基
隆地方法院檢察署八十一年度偵字第三六一六號、第四０七一號）提起上訴，經判決
後，由最高法院第四次發回更審，本院判決如左：
    主    文
原判決關於丁○○、丙○○、乙○○、甲○○部分均撤銷。
丁○○、甲○○共同私運管制物品進口逾公告數額，丁○○處有期徒刑壹年拾月；甲○○處有期徒刑捌月。
丙○○、乙○○無罪。
    事    實
一、丁○○曾於民國（下同）六十九年間，因竊盜案件，經本院判處有期徒刑三月，
    於七十一年四月十八日執行完畢；又於七十五年間，因脫逃、竊盜、殺人等案件
    ，經本院判處應執行有期徒刑十五年，上訴後，經最高法院駁回上訴確定，嗣經
    減刑後定應執行有期徒刑十三年九月，於八十年五月八日假釋出獄，假釋中復犯
    本案，現仍執行殘刑中。甲○○則曾於七十四年間，因犯妨害公務案件，經台灣
    台南地方法院判處有期徒刑二月，於七十五年三月十一日執行完畢。
二、丁○○因見進口空氣槍槍械銷售有利可圖，於八十年八月間經人介紹認識任職台
    灣省基隆港務警察所新港分駐所巡佐丙○○，八十年九月間丁○○向丙○○詢問
    海關有無拍賣查扣之空氣槍槍械，如有可通知其前往標買牟利，丙○○回稱海關
    甚少拍賣空氣槍槍械，如要可以自國外進口販售圖利。惟丁○○、丙○○對國外
    船務業務及海關貨櫃進口之實際作業流程並不熟悉，丙○○遂於八十年九月底某
    日，在台北市豪香西餐廳介紹熟悉國外船務業務及海關貨櫃進口之實際作業流程
    之陳正榮（另經本院判處有期徒刑三年二月確定）與丁○○認識；陳正榮即於八
    十年九月間及十月間，與丁○○、丙○○或與丁○○等人，先後在台北市豪香西
    餐廳等地，共同謀議走私進口空氣槍事宜，約定由丁○○負責將空氣槍以貨櫃申
    報進口，再由陳正榮事先透過海關之關係，打通關節，使空氣槍能順利進關驗貨
    放行，倘無法打通關節，則由陳正榮利用與進口貨櫃外形相同之貨櫃，於進口貨
    櫃運送出碼頭途中或運至貨櫃站待驗時，俟機調包，事成之後，由丙○○及陳正
    榮各分紅新台幣（下同）二百萬元，倘係以調包方式則由丙○○及陳正榮共分紅
    五百萬元。丁○○乃依約先行支付現金三十五萬元與丙○○，由丙○○、陳正榮
 二人提供松盈股份有限公司（下稱松盈公司）之公司執照，供為辦理貨櫃進口事
    宜，嗣因松盈公司業已停業致無法以該公司名義辦理進口，丁○○遂再支付五十
    萬元予陳正榮提供興平實業有限公司（下簡稱興平公司）之公司執照，由丁○○
    出資二百五十萬元，陳健行出資五十萬元，交由甲○○供作赴美國購買槍械之資
    金，由丁○○另請其胞兄藍信禧隨行，以便監督購槍資金，俾免遭人侵吞。藍信
    禧乃於八十年十月四日隨同甲○○及擅長美語會話之乙○○擔任現場翻譯工作，
    前往美國阿肯色州向 DAISY廠洽購空氣槍。八十年十月三十一日，藍信禧復率同
    乙○○及張明偉等人，前往同地同廠談妥購買空氣槍共約九千餘支，並預計分批
    進口。首先於八十一年二月間，以興平公司進口「STANDARD 2－WAYPOTTY」（小
    孩用馬桶座墊）名義，委由不知情之新海船務代理有限公司，自美國進口一只四
    十呎長之貨櫃（櫃號HJCU 0000000），其中夾藏如附表進口批次一所示之空氣槍
    三千三百支，及可供前開空氣槍發射使用之鋼質ＢＢ彈二十盒，原定自基隆港進
    口，因作業疏忽而誤入高雄港，於八十一年二月十九日，在高雄港由高雄關稅局
    會同高雄憲兵隊查獲，並扣得前開空氣槍、彈。詎丁○○見事機敗露，仍不肯罷
    休，復圖第二次將所購之空氣槍走私進口，乃與甲○○及陳正榮等人共謀為之，
    陳正榮於八十一年三月初某日，介紹李見雄與丁○○認識，李見雄自丁○○處得
    知丁○○等人欲自美國走私空氣槍進口，認進口槍枝恐危及治安，乃於同年三月
    間某日，向其熟識之內政部警政署保安警察第三總隊第二大隊副刑事組長劉彥巖
    密報，並依劉彥巖之指示參與之，俾利破案，李見雄為求破獲本案乃與甲○○各
    出資一百萬元，丁○○遂於八十一年四、五月間，推由張明偉、李見雄前往同地
    同廠處理第二批空氣槍之購買、進口事宜，李見雄為使第二批空氣槍能順利進口
    ，乃利用不知情之威龍企業股份有限公司（下簡稱威龍公司）之名義，以威龍公
    司進口 POLY ETHYLENE VINYL（塑膠粒）名義，委由不知情之泉運船務代理有限
    公司，自美國進口一只四十呎長之貨櫃（櫃號GALU 0000000），其中夾藏具有殺
    傷力之空氣槍DAISY POWER LINE 856 RIFLE型六０一支，及其餘不具殺傷力如附
    表進口批次二所示之空氣槍，李見雄旋將確切走私進口該批空氣槍之相關資料告
    知劉彥巖，嗣該批空氣槍私運進口後，即於八十一年六月四日，在基隆港東十一
    號碼頭，為基隆關稅局會同內政部警政署保安警察第三總隊第二大隊查獲，並扣
    得前開空氣槍，嗣丁○○於八十一年六月十三日復匯款美金二萬元與美國阿肯色
    州 DAISY廠，預備購買進口第三批空氣槍，於八十一年十月二十九日為警循線查
    獲。
三、案經內政部警政署保安警察第三總隊第二大隊移送台灣基隆地方法院檢察署檢察
    官偵查起訴。
    理    由
甲、丁○○、甲○○有罪部分：
一、訊據上訴人即被告丁○○對於其擬三次私運空氣槍計九千餘支進口，而先後二次
    假借名義進口空氣槍被查獲之事實，均供承不諱，被告甲○○亦坦承有前往美國
    及提供一百萬元予被告丁○○之事實，但均矢口否認有何走私犯行，被告丁○○
    辯稱：其自美國所購進口之空氣槍、彈，均係玩具槍、彈不具殺傷力，本件係李
    見雄與保三總隊第二大隊巡官劉彥巖等勾結，故意陷害其走私槍械，以詐領破案
    獎金，而經查扣之空氣槍經再次送鑑驗結果，亦發覺不具殺傷力，其並未走私槍
    械犯行等語；被告甲○○辯稱：其並未參與走私槍械，因其曾受惠於丁○○，本
    次丁○○因缺欠資金，向其借款，故始借予一百萬元週轉，並非投資本次走私槍
    械進口，亦不知丁○○等借用該款係用以購買空氣槍走私，且其與張明偉、李見
    雄等前往美國，係前往觀光，並非陪同前往購買槍械等語。然查：
  (一)被告丁○○於偵訊中供承：「（丙○○）是由丙○○的親戚高維雄介紹認識，大
    約在八十年八月間。」、「八十年九月底，在台北市豪香西餐廳由丙○○介紹認
    識李榮松（即李正榮）。」、「我請他（指丙○○）幫我注意海關有無拍賣玩具
    槍，我要去買，他說這種拍賣很少，並說進口是海關之職責，所以才介紹陳正榮
    給我認識，‧‧‧約定由我付錢給他們二人由他們去買槍，但卻未買，只拿去借
    牌，叫我自己去國外買槍，以合法玩具槍進口，進口後經尚志貨櫃讓海關人員以
    玩具驗關而進口。」、「（進口完成後）蕭（金發）、陳（正榮）二人各可得二
    百萬元。」、「（問：最後決定進口之過程是否你負責國外採買，蕭、陳二人負
    責進口報關方面的事？）是的。」、「（問：本案參與計劃人員？）我、丙○○
    、‧‧‧，有幾次我哥哥藍信禧也有在旁聽。」、「（問：丙○○有擬乙份企劃
    書？）是的。」、「（問：企劃書內容？）若海關能認同本案是玩具槍最好，蕭
    （金發）得二百萬陳（正榮）得二百萬，若未能認同則以走私方式進口，則我要
    付五百萬給蕭（金發）、陳（正榮）‧‧‧。」、「（問：是否拿三十五萬元給
    丙○○去借牌？）是的，但借到之牌不合格，所以又另拿五十萬元給陳正榮去借
    牌。」、「（問：第一次進口你出資多少？）二百五十萬元。」、「（問：八十
    年十月四日藍信禧、甲○○、乙○○三人去美國要買槍？）是的，另有一人安吉
    松他們四人‧‧‧。」、「（甲○○第一次）沒有（出錢），第二次出一百萬元
    。」、「乙○○、安吉松負責翻譯，甲○○管錢，藍信禧無負責工作，‧‧‧。
    」、「（問：十月三十一日藍信禧、乙○○、張明偉三人又去美國買槍？）是的
    。」、「（企劃書內如何策劃掉包？）要以空櫃去掉包進口貨櫃，分為在路上掉
    包，在貨櫃場掉包二個方案。」、「（第二次走私）我未出錢，甲○○出一百萬
    （改稱我出資約七百萬元）及李見雄出一百萬元。」、「（第二次去美國買槍）
    只有李見雄及張明偉二人去，第二次完全由李見雄負責。」、「本案二次進口槍
    枝是同一批購買，第一次我們付款三分之二之錢，美國廠商出貨一半，第二次我
    們再付款三分之一之錢，美國出另一半貨，所以甲○○出錢一百萬是墊第一次進
    口之貨款。」、「（問：如何冒用威龍公司名義進口？）張明偉告訴我是李見雄
    去偷抄海關所存之威龍公司資料冒名進口。」、「（第二次進口）我知道，我幫
    張明偉買機票去美國的。」、「（去美國)共買九千多枝（槍）。」、「（對你
    與丙○○二人通話錄音譯文內容有何意見？）無，第一次走私被查獲，我要蕭去
    將貨買回來，蕭同意向海關人員買回來，但後來不了了之。」等語（見警訊卷一
    第一頁反面、第二頁反面、原審卷二第一三一頁至第一三四頁），核與同案被告
    藍信禧於原審訊問時亦供稱：「我弟弟丁○○表示認識一名巡佐（指丙○○），
    準備做走私槍枝之生意，後來丙○○介紹陳正榮給我弟弟認識，我也曾多次在場
    聽到他們商量走私槍枝之問題，甲○○在本案是擔任學習的角色，乙○○是擔任
    翻譯角色，與美國廠商交談均由甲○○擔任（第一次），第二次則是張明偉出面
    與廠商交談，我有告訴他們這是違法的。」、「我弟弟出大部分錢，甲○○出一
    百萬元」等語大致相符（見原審卷一第三十三頁），且共犯被告陳正榮亦因本次
    走私案件，經本院判處有期徒刑三年二月確定在案，有本院八十三年度上訴字第
    八０九、八九一號刑事判決在卷可稽；又被告丁○○為警查獲後，在住處所查扣
    之東洋旅行社有限公司便條紙上亦載明：「公司進口牌賣者丙○○三十五萬」、
    「公司進口牌賣者陳正榮五十萬元。」等語在卷可按（見偵查卷第三十七頁），
    再參諸警方在被告丁○○住處所查扣之錄音帶五捲之譯文觀之，其中被告丁○○
    與丙○○之對話，諸多涉及第一批空氣槍遭高雄關查扣後，被告丁○○要求被告
    丙○○如何想辦法取回部分槍械等內容，顯見被告丁○○主觀上對於本案進口之
    槍枝無法合法進口，早有認識，其辯稱係進口不具殺傷力之玩具槍，要無可採。
  (二)被告甲○○確於被告丁○○等第二次走私時出資一百萬元參與之事實，迭據被告
    丁○○於警訊時、偵查中及本院前審審理中供稱：「有告訴甲○○一人」（見警
    訊卷一第五頁）、「甲○○也出資一百萬元」、「甲○○‧‧‧他們知道進口此
    批玩具槍」、「甲○○知走私事」（見偵字第三六一六號卷第卅五頁、第四十五
    頁反面、第八十九頁）、「一百萬元是甲○○自己投資，去美國買玩具槍」（見
    本院更二審卷第七十九頁反面）、「甲○○確有拿一百萬來投資，不是我向他借
    錢。」、「（問：甲○○出資一百萬將來如何分配利潤？甲○○有何利益？）、
    我們共分成二十一股，依比例平分利潤。」（見本院更二審卷第一一三頁、第一
    四七頁）等語屬實，核與共同被告藍信禧於原審審理中供稱：「我知道他們去美
    國是要買槍，我有告訴廠商說，如果賣這些槍有刑責，要好好考慮清楚」、「後
    來丙○○介紹陳正榮給我弟弟認識，我也曾多次在場聽到他們商量走私槍枝之問
    題，甲○○在本案是擔任學習的角色，乙○○是擔任翻譯角色，與美國廠商交談
    均由甲○○擔任（第一次），第二次則是張明偉出面與廠商交談，我有告訴他們
    這是違法的。」等語相符（見原審卷一第三十二頁反面、第三十三頁）；至被告
    甲○○雖坦承有交付一百萬元予丁○○，惟否認係其投資走私槍械之投資款，復
    辯稱該款係丁○○向其母親林陳金桃所借云云，然經本院前審隔離訊問被告甲○○、証人林陳金桃結果，被告甲○○就該情供稱：「丁○○向我母親借錢，當天
    沒給他，後來母親向人家借錢，交給我拿給丁○○，‧‧‧拿給我是一千元鈔票
    共一百萬元，以農會袋子裝的，有麻繩綁的一梱梱，‧‧‧我不知道要付多少利
    息，我沒經手‧‧‧這筆錢是言青代書向農會貸得。」等語（見本院更二審卷第
    七十八頁）；証人即甲○○母林陳金桃則供稱：「丁○○一個人來借一百萬，我
當天沒借，是之後我拿房契向代書借，不知他向什麼地方借得錢，借得一百萬後
    ，我把錢交給我兒子再拿給丁○○，‧‧‧十萬十萬一疊，沒有用繩子捆起來，
    我交給我兒子時沒有用東西或袋子包起來，‧‧‧丁○○向我借錢利息每月二萬
    八千元，‧‧‧最初丁○○拿二萬八千元，後來寄支票給我，也有透過我兒子拿
    給我二萬八千元，有五次。」等情（見本院更二審卷第七十八頁反面至第七十九
    頁），兩人所供關於丁○○借款是否付利息，該款有無裝於袋中或曾否以麻繩捆
    住，及究係向代書所借，抑係委託代書向農會貸款所得，所供情節均完全不符，
    苟被告丁○○確曾向甲○○之母林陳金桃借款，為何二人所陳情節如此差異？參
    以林陳金桃與甲○○係母子，屬至親之人，所供難免偏頗，故為有利被告甲○○
    之陳述；至証人林陳金桃雖提出丁○○書寫之信封袋一個以証明丁○○確曾向其
    借款，然該信封袋並無內容，林陳金桃稱係被告丁○○寄交利息支票之用，亦為
    丁○○所堅詞否認，証人林陳金桃復無法提出其所指丁○○寄交之利息支票或提
    示該支票之金融機構相關資料或存摺證明供法院調查以實其說，自難據其所提出
    之該信封，即為被告甲○○有利之認定，被告甲○○所辯借錢一節，洵屬虛妄之
    詞，其母所證與事實亦屬不符，均不足採。
二、次查，本案走私進口之空氣槍有二批，其槍枝型號及數量如附表所示，被告等第
    一次走私進口於八十一年二月十九日遭警查獲扣案之空氣槍及ＢＢ彈，經送內政
    部警政署刑事警察局依性能檢視法鑑定結果，固均具殺傷力，有該局（八一）刑
    鑑字第三五二七二號鑑驗通知書本乙份在卷可稽（見警訊卷一第八頁），然槍彈
    有無殺傷力，應以實際之測試，以驗證其事實上有無殺傷力，始足憑斷，單憑性
    能檢視法或槍枝說明書，不足以證明其殺傷力，上開鑑驗通知書固記載有試射法
    ，但依本院向該局函查之結果，此等槍彈當時並未經動能測試，有該局九十年六
    月二十八日（九十）刑鑑定第八八五二八號函在卷可憑（見本院卷(一)一五四頁）
    ，而此等槍彈，於八十二年五月六日業經檢察官開具「沒收處分命令」以（八）
    弼博字第一一００號函請聯勤０五廠專案協助銷燬處理，並全部提清銷燬在案，
    亦有財政部高雄關務局八十六年九月一日關緝字第八六一六０九三九號函乙份在
    卷可憑（見本院更一審卷第一七九頁及反面），是本院已無法再調取各該空氣槍
    依動能測試法，驗證其事實上有無殺傷力，自難以上開鑑驗通知書即認定此等槍
    彈具有殺傷力。是被告二人縱有走私此等槍彈進口之事實，因不能證明此等槍彈
    具有殺傷力，自不能認渠等構成此部分之犯罪。而被告第二次走私進口於八十一
    年六月四日遭查扣之空氣槍（即附表進口批次二部分），當時經送內政部警政署
    刑事警察局鑑驗結果，固亦認送鑑之編號一、二、三、五、七及八號（詳附表二
    ）之槍枝具殺傷力，有該局四六六九一號鑑驗通知書在卷可參（見警訊卷一第九
    頁），但經本院前審於八十八年間命負責保管該批空氣槍之內政部警政署保安警
    察第三總隊第二大隊再送內政部警政署刑事警察局再予鑑驗上開六種槍枝，經該
    局以「性能檢驗法」、「動能測試法」鑑驗結果，僅其中美國 DAISY廠生產之八
    五六型空氣長槍之單位面積動能為每平方公分達二十六點六九焦耳，其餘送驗空
    氣槍之單位面積發射動能均在每平方公分十八點六三焦身以下，亦有該局八十八
    年十二月八日型鑑字第一二七四五三號鑑驗通知書乙份在卷可按（見更(三)卷一第
    八十三頁、第八十四頁），而由鑑定書提供殺傷力認定之數據：「(二)本局對活豬
    作射擊測試結果，彈丸單位面積動能達二十四焦耳／平方公分，則足以穿入豬隻
    皮層。(三)依日本科學警察研究所之研究結果，彈丸單位面積動能達二十焦耳／平
    方公分則足以穿入人體皮肉層。」可認上開八五六型槍枝之發射動能足以穿人體
    及豬隻皮肉層，具有殺傷力外，其餘槍枝應認不具殺傷力。雖被告丁○○一再指
    稱各該空氣槍均係玩具槍，部分更係美製供十歲以下兒童使用之玩具空氣槍云云
    ，然查槍砲彈藥刀械管制條例所管制之空氣槍，係以有無殺傷力為其認定之標準
    ，在美國固以玩具槍名義出售，然該槍是否具殺傷力，非試射後測定其單位面積
    動能無以判斷，而被告得走私進口之空氣槍，係以鋼質ＢＢ彈為發射子彈，而非
    一般之塑膠ＢＢ彈可供比擬，該空氣槍經內政部警政署刑事警察局以第一次走私
    所查扣之四點五口徑相同之鋼珠試射結果，既已測出第二次走私所查扣編號二之
    空氣長槍具殺傷力，該槍即屬槍砲彈藥刀械管制條例所管制之空氣槍無訛，苟被
    告等所進口之空氣槍均係玩具槍，不具殺傷力，為何被告等不思依合法管道正式
    進口，而以走私方式為之？參以同案被告藍信禧（即被告丁○○之兄）於偵查中
    及原審亦供稱：「我當時有勸他（指丁○○）這是違法事不要做，他不聽，因投
    資了六、七百萬元。」、「因我弟弟（指丁○○）叫我們要求廠商把空氣槍以玩
    具槍的名義買賣，言明要走私回台灣銷售，但對方不同意把空氣槍以玩具槍的名
    義賣給我們。」、「我知道他們去美國是要買槍，我有告訴廠商說如果賣這些槍
    有刑責，要好好考慮。」、「（去美國買空氣槍，我們要去美國前均知此事是犯
    法之事。」等語（見第四０七一號偵查卷第二十七頁、第三六一六號偵查卷第二
    二九頁反面、原審卷一第三十二頁反面、原審卷二第二一八頁），被告乙○○於
    偵查中亦坦承：「（問：是否要求廠商將空氣槍以玩具槍名義賣給他們？）是的
    。」等語（見第三六一六號偵查卷第二五二頁反面至第二五三頁），足徵被告等
    前往美國所購買走私進口之空氣槍，即對該等槍枝可能具有殺傷力，非我國可許
    可之玩具槍，應有認識，況各國對槍枝之管制寬嚴不一，在美國任何槍枝在符合
    規定下均可自由買賣，屬未管制槍枝之國家，與我國對槍枝嚴加立法管制處罰之
    國情不同，自非可以在美國可購，即指在美所購之槍枝均屬不具殺傷力，而可合
    法進口，被告前開所辯自非可採。
三、被告丁○○雖辯稱上開八五六型空氣槍，係以市面上之ＡＢＳ塑膠ＢＢ彈射擊，
    根本無殺傷力，乃上開刑事警察局八十八年十二月八日試射鑑定時，以特製加鉛
    、石灰零點三四公克超重之ＢＢ彈為之，該特製之ＢＢ彈較市面正常之ＢＢ彈重
    二分之一，故鑑定結果其發射速度達一五八公尺，受力單位面積動能達二六點六
    九焦耳，如以市面上正常ＢＢ彈試射，必未達此速度動能，上訴人於進口該型槍
    械之初，並無殺傷力之認識等語。然查空氣槍有無殺傷力，固與配備之子彈有密
    切關係，惟只要客觀配備可用以發射之子彈具有殺傷力，即足認定其殺傷力，查
    本案內政部警政署前所使用測試之口徑四‧五ｍｍ之ＢＢ彈，為該局實驗室所有
    ，其來源係相關單位送鑑槍、彈時採樣取得；於槍枝開放國家如美國係為一般市
    售商品，有該局九十年十二月三日（九十）刑鑑字第二一八四五五號函存卷可查
    （見本院卷(一)第三八頁），準此，被告丁○○取得此等ＢＢ彈，並非難事，是被
    告丁○○以此謂其進口之八五六型空氣槍無殺傷力，亦不足採取。
四、被告丁○○雖一再指稱李見雄於第一次走私之前，即經由陳正榮之介紹而參予走
    私，且認李見雄係內政部警政署保安警察第三總隊第二大隊之線民，其參與走私
    係陷害教唆乙節，然查：李見雄於其所涉違反槍砲彈藥刀械管制條例乙案中已否
    認其有前揭丁○○所指犯行，辯稱：因丁○○等人於八十一年二月十九日第一次
    走私空氣槍行為其並未參與，亦不知情，其係於丁○○等人首次走私空氣槍遭警
    查獲後，於八十一年二、三月間，始經陳正榮之介紹認識丁○○，當時陳正榮原
    向其提議欲投資進口電動玩具，但嗣後在與丁○○等人商談過程中，發現並不單
    純，認為丁○○等人可能計劃走私，乃向保三總隊第二大隊刑事組副組長劉彥巖
    密報，經劉彥巖指示其繼續與丁○○等人委蛇，其乃依劉彥巖指示佯裝與丁○○
    等人謀議走私空氣槍，事實上其根本無走私之故意，而其為取信丁○○等人而投
    入之一百萬元，亦係經劉彥巖同意，由其自己籌措投資，嗣於查獲後其因恐懼丁○○等人報復，不願自行出面領取檢舉獎金，而商由劉彥巖另覓一檢舉人代為領
    取，嗣後劉彥巖亦將檢舉獎金交其受領，其領取獎金係屬合法，並非參與走私及
    詐領密報獎金等語。且參諸被告藍信禧於警訊中亦供稱：「陳正榮因為第一次搞
    砸了，所以介紹李主任（即李見雄）和我弟弟（指丁○○）認識。」等語（見第
    三六一六號偵查卷第二三０頁反面），嗣偵查中復陳稱：「（丁○○開始計劃進
    口空氣槍係自）八十年八月間開始，有丁○○、丙○○、陳正榮三人，甲○○其
    並不清楚，乙○○懂英文，‧‧‧請其擔任翻譯，他沒出錢很窮，李見雄是在八
    十一年三、四月間第一批貨在高雄關被查獲後才加入。」等語（見第四０七一號
    偵查卷第二十七頁），被告丙○○亦陳稱其僅介紹陳正榮與丁○○認識，李見雄
    其人其迄偵查中尚不認識等情（見第三六一六號偵查卷第七十四頁及反面），另
    陳正榮於其所涉本件走私案件執行完畢後，在原審李見雄違反槍砲彈藥刀械管制
    條例乙案審理中亦仍指稱丁○○第一次走私後，始在基隆市安樂區之日本料理店
    經其介紹認識李見雄，顯然依藍信禧、甲○○、張明偉、陳正榮等人之供述，可
    知李見雄係自丁○○八十一年二月間首次走私經查獲後，始加入該走私集團等情
    （見原審八十七年度訴字第一六六號卷第九十七頁至第九十八頁反面），被告甲○○於八十六年八月四日警訊中稱對李見雄並無印象，而經警提示照片後，始稱
    李見雄於八十一年四月三日赴美時，其曾載李見雄至桃園中正機場，但對丁○○
    第一次走私進口失敗後，李見雄是否曾賠丁○○一百萬元，表示並不知情等語（
    見第四０四八號偵查卷第三十四頁至第三十六頁），張明偉於警訊中亦供稱：
    其與李見雄係於八十一年三月初，經由丁○○介紹認識，而第一次走私時，係張
    明偉負責至美採購，且第一次走私時李見雄並未與其接洽，而第二次赴美採購空
    氣槍之資金是在基隆市○○區○○路邊攤由李見雄交與陳正榮，陳正榮再交給丁○○等語（見第四０四八號偵查卷第七頁反面至第八頁反面），顯見李見雄並未
    參與第一次走私甚明。苟李見雄早於丁○○第一次走私空氣槍前即已參與共謀，
    為何參與第一次走私之被告丙○○、張明偉、藍信禧、陳正榮、甲○○等人均供
    稱當時未見李見雄參與其事，僅陳稱其等係於八十一年二月十九日第一次走私遭
    查獲後，始於八十一年三月間結識李見雄，其時間顯不相符，且丁○○與李見雄
    認識係經由陳正榮之引介，而依陳正榮前開所供復稱在第一次走私遭查獲後始介
    紹二人認識，自不可能在第一次走私前李見雄即參與其事，洵屬當然，且李見雄
    確未參與第一次之走私，亦據原審八十七年訴字第一六六號、本院八十八年度上
    訴字第七一四號刑事判決認定明確。又依李見雄前開所陳，其係於丁○○等人第
    一次走私失敗後，始經由陳正榮之介紹，始與丁○○認識，二人結識之初，李見
    雄原以為被告丁○○等人係欲走私進口電動玩具牟利，迨知悉丁○○等人實係走
    私進口空氣槍牟利時，始向保三總隊第二大隊副刑事組長劉彥巖密報，因當時尚
    無丁○○等人走私之具體內容，劉彥巖乃指示其續與丁○○等人接觸，並向其報
    告，嗣李見雄於八十一年四月間，赴美國處理購買空氣槍進口事宜前，即將該情
    向劉彥巖報告等情，亦據証人劉彥巖供明在卷（見八十二年偵字第七九五號卷第
    六頁），核與李見雄所供大致相符，再依附於八十二年度偵字第七九五號偵查卷
    內之劉彥巖於八十一年五月二十五日有關李見雄密報本案之簽呈載明，丁○○等
    人第二次走私之情報，係由李見雄於八十一年五月二十四日提供，有該簽呈在卷
    可按（見該卷第十二頁），然此應係指李見雄密報有關空氣槍私運進口之確定細
    節，未必可據以認定李見雄確係至八十一年五月二十四日，始初次與劉彥巖接觸
    檢舉丁○○等人之走私犯行，此觀劉彥巖於八十一年十一月十七日另份有關該走
    私案佈線過程之報告（見同上偵卷第九頁至十一頁），則明載丁○○等人於八十
    一年二月走私闖關失敗後，劉彥巖即多方佈線查訪，查出線民（即被告李見雄）
    與陳正榮為舊識，請線民協助打聽，而由線民與陳正榮搭線，並由陳正榮介紹線
    民與丁○○認識，並於取得丁○○信任後，虛與委蛇投資走私空氣槍，當時線民
    投資金額為新台幣一百萬元，後因線民家用，向丁○○取回三十萬元，實際投資
    金額為七十萬元，全案至八十一年五月二十三日確定該批空氣槍必會進口闖關，
    劉彥巖遂於八十一年五月二十四日將全案簽陳備案，並以「阿冬」為線民代號，
    於八十一年五月二十八日線民確定丁○○走私空氣槍所搭運之船名後，經劉彥巖
    面陳保三總隊第二大隊大隊長簽陳總隊備案等語，可知被告李見雄亦早在八十一
    年五月二十四日之前即向劉彥巖檢舉丁○○之走私行為，並經劉彥巖指示繼續與
    丁○○等人接觸，而非於八十一年五月二十四日始向劉彥巖檢舉；再參諸被告丁○○於原審所供，因其等第一次走私進口時已付美國廠商三分之二貨款，美國廠
    商僅出貨一半，故第二次走私時再付三分之一貨款，美國廠商始將全部購買之空
    氣槍出貨等情觀之（見原審卷二第一三三頁），被告丁○○等人應係一次向美國
    廠商購買空氣槍，先付三分之二貨款，出貨二分之一，第二次再付三分之一貨款
    ，出貨其餘二分之一，足徵被告丁○○等自始即圖謀將向美國廠商所購買之空氣
    槍分二次走私進口甚明，而李見雄係在被告丁○○等人第一次走私失敗遭查獲後
    ，經由陳正榮之介紹始認識丁○○，並知悉丁○○等欲再走私空氣槍進口，始向
    劉彥巖密報，亦經李見雄陳明已如前述，足徵被告丁○○等計劃第二次走私，早
    在李見雄加入之前，李見雄係在知悉丁○○等走私計劃後，始密報該情而為求破
    案而參與，並投資一百萬元，再徵諸被告丁○○供稱被告甲○○於第二次走私時
    投資之一百萬元，係用於墊付第一次貨款之用等語觀之，顯見李見雄及甲○○出
    資之二百萬元，係用於支付未付之三分之一貨款，洵屬顯然。可知被告丁○○等
    人第二次走私，係基於其等共同走私之犯意而為之，李見雄係於被告丁○○等人
    已萌生走私之犯罪故意後，始知悉該情而為協助警方破案而加入，被告丁○○等
    應非因李見雄之「陷害教唆」，始萌生第二次走私之犯罪故意。被告丁○○、甲○○、丙○○等人辯稱其等第二次走私係因李見雄之「陷害教唆」始行為之，應
    屬無據。
五、查懲治走私條例業於八十一年七月二十九日經總統令修正公布，於同月三十一日
    生效，該法修正後第二條第一項之私運走私物品罪之罰則，與修正前之同條例相
    同構成要件之第二條第一項規定之法定刑比較結果，應以修正前之規定較有利於
    被告等，依刑法第二條第一項但書規定，自應適用行為時之懲治走私條例第二條
    第一項規定為本案論罪科刑之依據。另被告等行為後，槍砲彈藥刀械管制條例先
    後亦於八十六年十一月廿四日修正公布，自同年月廿六日生效施行（八十五條九
    月二十五日修正部分與本案所犯法條無關，故不予比較），茲比較新、舊法結果
    ，以行為時法即修正前之規定最有利於被告等，自應適用修正前之槍砲彈藥刀械
    管制條例第八條第一項、第十一條第一項之規定為本案論罪科刑之依據。核被告
    丁○○、甲○○第二次走私空氣槍枝進口之行為，均係犯修正前懲治走私條例第
    二條第一項之私運管制物品進口罪、修正前槍砲彈藥刀械管制條例第八條第一項
    之運輸空氣槍罪，被告丁○○、甲○○係以一行為，同時觸犯上開二罪，應依刑
    法第五十五條前段想像競合規定，從一重之私運管制物品進口罪處斷。被告丁○○、甲○○與已判決確定之陳正榮間，有犯意聯絡及行為分擔，為共同正犯，渠
    等利用不知情之泉運輪船公司自美國將空氣槍私運至台灣地區行為，為間接正犯
    ，至李見雄係基於協助警方破案，始參加第二次走私行為，並無犯罪故意，並經
    判決無罪在案，有本院八十八年度上訴字第七一四號判決在卷可憑（見本院更(三)
    卷第一八一至一八九頁），公訴意旨認其係共同正犯，尚有未洽。又甲○○既出
    資一百萬元購買槍械，又至美國洽談購買槍枝事項，為共同正犯，公訴意旨認係
    幫助犯，尚有未洽，併此敘明。
六、被告第二次走私進口之扣案之前開空氣槍，已經財政部基隆關稅局為處分沒入，
    有該局處分書一紙在卷可憑，自不另為重複沒收之諭知。至第一次走私進口之扣
    案空氣槍，以及在被告丁○○住處查扣得手持無線電十台、車裝台無線電一台、
    無線電固定台一台、無線電電源供給器一台、紅外線瞄準器一具、傳真文件一張
    、槍枝說明書七本等物，均與本件犯罪無關，且非應沒收之違禁物，自不得於本
    案宣告沒收。公訴意旨聲請宣告沒收，尚有未合，併此說明。
七、公訴意旨另以：被告丁○○等第二次走私槍械，除如附表第二批次編號二之八五
    六型槍枝外，其他槍枝（詳附表）亦具有殺傷力，因認渠等就此亦涉犯修正前懲
    治走私條例第二條第一項之私運管制物品進口罪、修正前槍砲彈藥刀械管制條例
    第八條第一項之運輸空氣槍罪嫌云云，惟查前開空氣槍，除如附表第二批次編號
    二之八五六型槍枝外，其他槍枝（詳附表）均不具有殺傷力，亦如前述，是此部
    分之槍械，即非槍砲彈藥刀械管制條例所稱之槍砲，亦非懲治走私條例公告管制
    物品項目及其數額甲項管制進出口物品項下所稱之槍械，尚與修正前懲治走私條
    例第二條第一項之私運管制物品進口罪、槍砲彈藥刀械管制條例第八條第一項之
    運輸空氣槍罪之構成要件有間。因公訴人認此部分前開有罪部分，為裁判上一罪
    ，爰不另為無罪之諭知，附此敘明。
八、原審以被告丁○○、甲○○二人所犯罪証明確，據以論科固非無見，惟查：(一)槍
    砲彈藥刀械管制條例及懲治走私條例修正公布後，原審未及比較新舊法，以適用
    最有利於被告等四人之法律論處，尚有未洽。(二)被告甲○○既已出資一百萬元購
    買空氣槍，又至美國洽購槍枝進口事宜，為共同正犯，原審誤為幫助犯，亦有未
    合。(三)在丁○○住處查獲之手持無線電台等十三件物品，檢察官聲請宣告沒收，
    原審未宣告沒收，亦未說明何以不用沒收之理由，自有疏漏。(四)被告甲○○共同
    走私大量槍械進口，情節重大，自不宜宣告緩刑，原審對甲○○宣告緩刑，有欠
    妥適；(五)又李見雄與本案並無共犯關係，原審認其為共同正犯，亦有未合；(六)第
    二次走私進口之空氣槍，除型號為八五六型者外，餘均不具殺傷力，已如前述，
    原審均認具殺傷力，亦有違誤；本件被告丁○○上訴意旨空言否認犯罪，固無理
    由，惟檢察官上訴意旨認原審認甲○○為幫助犯及對甲○○諭知緩刑為不當，則
    非全無理由，原判決自屬無可維持，應由本院將原判決關於被告丁○○、甲○○
    部分予以撤銷改判。爰審酌上開被告二人之品行，犯罪之動機、目的、方法、所
    生危害及犯罪後態度等一切情狀，分別量處如主文第二項所示之刑，以示懲儆。
乙、丙○○、乙○○無罪部分：
    公訴意旨雖以被告丙○○及乙○○，均明知被告丁○○欲走私具有殺傷力之槍枝
    ，而與丁○○共同參與犯罪行為云云。然查依被告丁○○所述「丙○○第一次進
    口他躲起來，第二次也躲起來」，及被告丙○○堅稱未參與第二次進口行為之陳
    述（見本院卷(二)第七八頁），並不足證明被告丙○○有參與第二次之進口行為，
    此外，並無積極證據足以證明被告丙○○確有參與第二次之進口行為，尚難認被
    告有參與第二次之走私槍枝行為；而被告乙○○亦僅於八十年十月間與被告丁○○之兄藍信禧，二度赴美，幫忙洽購第一次進口槍枝之美語翻譯工作，亦如前述
    。惟被告丁○○所進口之第一批槍彈，不能證明具有殺傷力，已如前述，則被告
    丙○○及乙○○縱有參與或幫助丁○○第一次之走私空氣槍彈行為，因此等無殺
    傷力之空氣槍彈非管制進口物品，無懲治走私條例之適用，亦不能以槍砲彈藥刀
    械管制條例相繩，自應為無罪之諭知，原審亦以被告二人亦為上開犯罪行為之共
    同或幫助犯，予以論罪科刑，洵有未當，爰就此撤銷改判，諭知被告二人無罪。
據上論斷，應依刑事訴訟法第三百六十九條第一項前段、第三百六十四條、第二百九
十九條第一項前段、第三百零一條第一項、修正前行為時懲治走私條例第二條第一項
、修正前行為時槍砲彈藥刀械管制條例第八條第一項、第十一條第一項，刑法第十一
條前段、第二條第一項但書、第二十八條、第五十五條、罰金罰鍰提高標準條例第一
條前段，判決如主文。
本案經檢察官費玲玲到庭執行職務。
中      華      民      國     九十一   年      三      月     二十     日
                              台灣高等法院刑事第十三庭
                                  審判長法  官  蔡    燉
                                        法  官  李  春  地
                                        法  官  盧  彥  如
右正本證明與原本無異。
如不服本判決應於收受送達後十日內向本院提出上訴書狀，其未敘述上訴之理由者並
得於提起上訴後十日內向本院補提理由書（均須按他造當事人之人數附繕本）。
                                        書記官  初  玲  玲
中      華      民      國    九十一    年      三      月    二十一    日
附錄  本判決論罪科刑法條：
修正前行為時懲治走私條例第二條第一項：
私運管制物品進口、出口逾公告數額者，處七年以下有期徒刑，得併科七千元以下罰
金。
